【裁判字號】    99,毒抗,204
【裁判日期】    990709
【裁判案由】    毒品危害防制條例
【裁判全文】
臺灣高等法院刑事裁定                 99年度毒抗字第204號
抗  告  人
即  被  告  甲○○
上列抗告人因違反毒品危害防制條例案件，不服臺灣基隆地方法
院99年度毒聲字第129號，中華民國99年6月10日裁定（聲請案號
：臺灣基隆地方法院檢察署99年度聲戒字第6 號、99年度毒偵字
第419號）提起抗告，本院裁定如下：
    主  文
抗告駁回。
    理  由
一、原裁定意旨略以﹕抗告人即被告甲○○因施用第一級毒品海
    洛因、第二級毒品甲基安非他命案件，經臺灣基隆地方法院
    於民國98年12月7日以98年度毒聲字第263號裁定令入臺灣基
    隆看守所附設勒戒所觀察、勒戒後，認有繼續施用毒品之傾
    向，有該所99年6月4日基所戒字第0990800265B 號函送之證
    明書及評估標準紀錄表各乙份附卷可稽，爰依毒品危害防制
    條例第20條第2 項後段規定，聲請裁定令入戒治處所施以強
    制戒治等語。
二、抗告意旨略以：被告受勒戒已長達半年有餘，戒繼症狀早已
    排除，若僅依評估醫生短暫面談內容即裁定被告須強制戒治
    ，理由殊顯薄弱，難令被告甘服云云。
三、按觀察、勒戒後，檢察官依據戒治處所之陳報，認受觀察、
    勒戒人有繼續施用毒品傾向者，檢察官應聲請法院裁定令入
    戒治處所強制戒治，其期間為6 個月以上，至無繼續強制戒
    治之必要為止，但最長不得逾1 年，毒品危害防制條例第20
    條第2項後段定有明文。
四、經查：
  (一)有無繼續施用毒品傾向之評估標準，並非完全以受勒戒人勒
    戒後之結果為準，勒戒前之各種情況，仍應作為評估之依據
    。而依勒戒處所評分說明手冊規定，係以人格特質、臨床徵
    候及環境相關因素3項合併計算分數：(1)分數100分至71分，
    判定為有繼續施用毒品傾向；(2)50分至 0分判定為無繼續施
    用毒品傾向；(3)70分至51分間判定有繼續施用毒品傾向之原
    則為有下列各項之一者：1.缺乏病識感或戒治動機者；2.第
    一級毒品使用者；3.有煙毒前科者；4.有礙家庭、社會和諧
    與安寧者。若無以上各項之一，惟判定者認為個案「有繼續
    施用毒品傾向」者，應在「有無繼續施用毒品傾向證明書」
    詳細說明欄內載明，並於綜合判斷項下勾選「有繼續施用毒
    品傾向」；(5)分數為50分以下，原本應列為「無繼續施用毒
    品傾向」，但綜合評分者根據臨床實務，有具體事證，認為
    個案「有繼續施用毒品傾向」者，以綜合評分者所評估為準
    ，惟須在「有無繼續施用毒品傾向證明書」詳細說明欄載明
    具體事證。而其中之人格特質係依：有無毒品犯罪前科；
    其他犯罪紀錄；短期內再犯加重計分；行為觀察；臨
    床徵候係依尿液檢驗戒斷症狀、有無多種藥物使用、有無注
    射使用、使用期間、情緒及態度；環境相關因素係依社會功
    能是否良好、支持系統等…作為綜合判斷分數之依據。判定
    者判定人格特質、臨床徵候及環境相關因素合計3 項分數，
    固係供為判定者判定「有無繼續施用毒品傾向」之審酌標準
    ，但非唯一標準。綜合評分者，應根據臨床實務，有具體事
    證，認為個案「有繼續施用毒品傾向」者，以綜合評分者所
    評估為準（「有無繼續施用毒品傾向」評估標準、評分說明
    手冊參照）。又上開勒戒處所評估標準，乃將與判斷有無繼
    續施用傾向之相關因素加以列舉及量化，以利執法者判定受
    勒戒人有無繼續施用毒品傾向，且避免執法者之判斷流於恣
    意。因此觀察勒戒處所實施之有無繼續施用毒品傾向評估，
    有其相當之專業依據及標準，且涉及專門醫學，倘其評估由
    形式上觀察，無擅斷或濫權等明顯不當之情事，法院宜予以
    尊重。
  (二)本件被告因施用第一級毒品海洛因、第二級毒品甲基安非他
    命案件，經依臺灣基隆地方法院98年度毒聲字第263 號裁定
    ，於98年12月7 日令入臺灣基隆看守所附設勒戒所觀察、勒
    戒，經臺灣基隆看守所附設勒戒處所評定其人格特質26分，
    臨床徵候30分，環境相關因素2 分，合計58分，並於說明欄
    記載：被告多次施用毒品，缺乏戒癮動機，且為多重藥物濫
    用等語，經認定被告「有」繼續施用毒品傾向，有該所有無
    繼續施用毒品傾向證明書及評估標準紀錄表各乙份（見99年
    度毒偵字第419 號偵查卷第12至13頁）附卷可稽，堪認被告
    確有繼續施用毒品之傾向，本院審核上開卷證資料屬實，是
    被告空言泛稱自己已排除繼續施用毒品之傾向而未提出其他
    有利於己之證據且未證明該文書有何不實，自難憑採。又上
    開勒戒處所綜合評分者依個案之臨床實務及具體事證，判定
    被告為「有繼續施用毒品傾向」，形式上觀之並無何不當或
    違誤之處，揆諸上開說明，原法院據以裁定被告令入戒治處
    所施以強制戒治，尚無不合。
五、綜上，原法院裁定被告令入戒治處所施以強制戒治其期間為
    6個月以上，至無繼續強制戒治之必要為止，但最長不得逾1
    年，並無不當，抗告為無理由，應予駁回。
據上論斷，應依刑事訴訟法第412條，裁定如主文。
中    華    民    國    99    年    7     月    9     日
                  刑事第二十一庭審判長法  官  蔡聰明
                                      法  官  楊力進
                                      法  官  趙文
以上正本證明與原本無異。
不得再抗告。
                                      書記官  葉金發
中    華    民    國    99    年    7     月    12    日

司法院資訊處製作；財團法人民間司法改革基金會備份。
